【裁判字號】    97,易,1041
【裁判日期】    971210
【裁判案由】    違反毒品危害防制條例
【裁判全文】
臺灣屏東地方法院刑事判決              97年度易字第1041號
公  訴  人  臺灣屏東地方法院檢察署檢察官
被      告  甲○○
上列被告因違反毒品危害防制條例案件，經檢察官提起公訴（97
年度毒偵字第2140號），被告於本院準備程序就被訴事實為有罪
之陳述，經合議庭裁定由受命法官獨任進行簡式審判程序，並判
決如下：
    主  文
甲○○施用第二級毒品，累犯，處有期徒刑陸月，如易科罰金，
以新臺幣壹仟元折算壹日。
    事  實
一、甲○○前因施用第二級毒品案件，經臺灣板橋地方法院以90
    年度毒聲字第799 號裁定送觀察、勒戒後，認有繼續施用毒
    品之傾向，由臺灣板橋地方法院檢察署檢察官以90年度毒偵
    緝字第171 號提起公訴並聲請強制戒治，強制戒治部分經同
    法院以90年度毒聲字第974 號裁定另入戒治處所施以強制戒
    治，嗣因戒治期間表現良好，再依同法院裁定停止戒治，所
    餘戒治期間付保護管束，於民國90年11月14日停止戒治出所
    ，並於91年2 月28日因保護管束期滿未經撤銷，視為強制戒
    治執行完畢；起訴部分則經同法院以90年度易字第1475號判
    決處有期徒刑4 月確定，於91年7 月31日執行完畢。又因搶
    奪案件，經臺灣板橋地方法院以91年度訴字第837 號判決處
    有期徒刑4 年確定。再於前揭強制戒治執行完畢釋放後5 年
    內之92年間因連續施用第二級毒品案件，由臺灣板橋地方法
    院檢察署檢察官以92年度毒偵字第533 號聲請簡易判決處刑
    並聲請強制戒治，強制戒治部分經同法院以92年度毒聲字第
    329 號裁定送強制戒治，嗣因新修正之毒品危害防制條例第
    35條第1 項第1 款規定，觀察、勒戒及強制戒治中之案件，
    適用修正後觀察、勒戒及強制戒治之規定，而修正後之該條
    例已刪除5 年內再犯之施用毒品案件應令入戒治處所強制戒
    治之規定，臺灣板橋地方法院檢察署檢察官遂依修正後之規
    定，於93年1 月9 日報結並予以釋放（接續執行有期徒刑）
    （不能認為已受強制戒治執行完畢）；聲請簡易判決處刑部
    分經同法院以92年度簡字第813 號判決處有期徒刑5 月確定
    。另因持有第二級毒品案件，經臺灣板橋地方法院以92年度
    簡字第3547號裁判處有期徒刑4 月確定。上開搶奪、連續施
    用第二級毒品、持有第二級毒品3 罪經接續執行，於95年12
    月21日縮短刑期假釋出監付保護管束，於97年6 月1 日保護
    管束執行期滿未經撤銷假釋，其未執行之刑，以已執行論。
二、詎甲○○仍不知悔改，明知甲基安非他命業經行政院公告列
    為毒品危害防制條例第2 條第2 項第2 款之第二級毒品，不
    得施用、持有，竟基於施用第二級毒品甲基安非他命之犯意
    ，於97年6 月29日晚間7 、8 時許，在臺北市南雅夜市附近
    之好樂迪KTV 內，以將甲基安非他命置於玻璃球內加熱燒烤
    吸食其所生煙霧之方式，施用第二級毒品甲基安非他命1 次
    。嗣於97年6 月30日凌晨1 時許，在屏東縣內埔鄉○○村○
    ○路578 號巨蛋超商前，因形跡可疑為警攔檢盤查，發現其
    為毒品戒治人口，復經其同意採尿送驗，結果呈甲基安非他
    命陽性反應，始悉上情。
三、案經屏東縣政府警察局內埔分局報告臺灣屏東地方法院檢察
    署檢察官偵查起訴。
    理  由
一、(一)前揭犯罪事實，業據被告甲○○於本院審理中供承不諱，
      而被告為警查獲後所排放之尿液經採樣送驗，以酵素免疫
      分析法初步檢驗及氣相層析質譜儀法確認檢驗結果，於甲
      基安非他命呈陽性反應，有屏東縣警察局內埔分局辦理煙
      毒、麻醉藥品案尿液送驗受檢人員真實姓名對照表及臺灣
      檢驗科技股份有限公司97年7 月14日出具之濫用藥物尿液
      檢驗報告各1 紙附卷足稽（見警卷第5 、7 頁），俱徵被
      告前揭不利於己之自白與事實相符。
    (二)按施用第一、二級毒品為犯罪行為，毒品危害防制條例第
      10條定有處罰明文。故施用第一、二級毒品者，依前揭規
      定本應科以刑罰。惟基於刑事政策，對合於一定條件之施
      用者，則依同條例第20條、第23條之規定，施以觀察、勒
      戒及強制戒治之保安處分。又毒品危害防制條例於92年7
      月9 日修正公佈，自93年1 月9 日施行，其中第20條、第
      23條將施用毒品之刑事處遇程式，區分為「初犯」及「5
      年內再犯」、「5 年後再犯」。依其立法理由之說明：「
      初犯」，經觀察、勒戒或強制戒治後，應為不起訴處分或
      不付審理之裁定；經觀察、勒戒或強制戒治執行完畢釋放
      後，「5 年內再犯」者，因其再犯率甚高，原實施之觀察
      、勒戒及強制戒治既已無法收其實效，爰依法追訴或裁定
      交付審理。至於經觀察、勒戒或強制戒治執行完畢釋放後
      ，「5 年後再犯」者，前所實施之觀察、勒戒或強制戒治
      已足以遮斷其施用毒品之毒癮，為期自新及協助其斷除毒
      癮，仍適用「初犯」規定，先經觀察、勒戒或強制戒治之
      程式。從而依修正後之規定，僅限於「初犯」及「5 年後
      再犯」2 種情形，始應先經觀察、勒戒或強制戒治程式。
      倘被告於5 年內已再犯，經依法追訴處罰，縱其第3 次（
      或第3 次以上）再度施用毒品之時間，在初犯經觀察、勒
      戒或強制戒治執行完畢釋放5 年以後，已不合於「5 年後
      再犯」之規定，且因已於「5 年內再犯」，顯見其再犯率
      甚高，原實施觀察、勒戒或強制戒治，已無法收其實效，
      即應依該條例第10條處罰（最高法院97年9 月9 日97年度
      第5 次刑事庭會議決議參照）。本案被告於89年間因施用
      第二級毒品案件，經臺灣板橋地方法院以90年度毒聲字第
      799 號裁定送觀察、勒戒後，認有繼續施用毒品之傾向，
      由臺灣板橋地方法院檢察署檢察官以90年度毒偵緝字第17
      1 號提起公訴並聲請強制戒治，強制戒治部分經同法院以
      90年度毒聲字第974 號裁定另入戒治處所施以強制戒治，
      嗣因戒治期間表現良好，再依同法院裁定停止戒治，所餘
      戒治期間付保護管束，於民國90年11月14日停止戒治出所
      ，並於91年2 月28日因保護管束期滿未經撤銷，視為強制
      戒治執行完畢，又於前揭強制戒治執行完畢釋放後5 年內
      之92年間因連續施用第二級毒品案件，由臺灣板橋地方法
      院檢察署檢察官以92年度毒偵字第533 號聲請簡易判決處
      刑並聲請強制戒治，經同法院以92年度簡字第813 號判決
      處有期徒刑5 月確定等情，有臺灣高等法院被告前案紀錄
      表在卷可稽（見本院卷第10至15頁），則被告前因犯施用
      毒品罪，經強制戒治執行完畢釋放後，5 年內既已再犯施
      用毒品罪，並經依法追訴處罰，縱本次施用毒品之時間，
      係在前次施用毒品經強制戒治執行完畢釋放5 年以後，仍
      與「5 年後再犯」有別，而無毒品危害防制條例第20條第
      3 項之適用，自應依法追訴審判。
    (三)綜上所述，本案事證明確，被告施用第二級毒品犯行，洵
      堪認定，應予依法論科。
二、按甲基安非他命屬毒品危害防制條例第2 條第2 項第2 款規
    定之第二級毒品，核被告甲○○所為，係犯同條例第10條第
    2 項之施用第二級毒品罪。被告施用甲基安非他命前後持有
    第二級毒品之低度行為，為其施用之高度行為所吸收，不另
    論罪。被告有如犯罪事實項下所載之前科紀錄，有臺灣高等
    法院被告前案紀錄表1 份附卷可稽，其於徒刑執行完畢後5
    年內，故意再犯本案有期徒刑以上之罪，為累犯，應依刑法
    第47條第1 項規定加重其刑。爰審酌被告前科累累，素行不
    佳，曾因施用毒品案件送觀察勒戒、強制戒治並經判刑確定
    執行完畢，仍不知戒絕，又觸犯本件犯行，一再戕害己身，
    顯示其定力不足、意志不堅、易受外界誘惑，惟於本院審理
    中坦承犯行，態度尚可，併其之生活狀況、智識程度等一切
    情狀，量處如主文所示之刑，並諭知易科罰金之折算標準。
據上論斷，應依刑事訴訟法第273 條之1 第1 項、第299 條第1
項前段，毒品危害防制條例第10條第2 項，刑法第11條前段、第
47條第1 項、第41條第1 項前段，判決如主文。
本案經檢察官劉文賓到庭執行職務
中    華    民    國    97    年    12    月    10    日
                  刑事第三庭    法  官  李珮妤
以上正本證明與原本無異。
如不服本判決應於收受判決後10日內向本院提出上訴書狀，並應
敘述具體理由；其未敘述上訴理由者，應於上訴期間屆滿後20日
內向本院補提理由書（均須按他造當事人之人數附繕本）「切勿
逕送上級法院」。
中    華    民    國    97    年    12    月    10    日
                                書記官  劉淑蓉
附錄本案論罪科刑法條：
毒品危害防制條例第10條第2項
施用第二級毒品者，處 3 年以下有期徒刑。


司法院資訊處製作；財團法人民間司法改革基金會備份。
